【裁判字號】    92,簡上,67
【裁判日期】    920318
【裁判案由】    詐欺
【裁判全文】
台灣基隆地方法院刑事判決                          九十二年度簡上字第六七號
    上  訴  人  台灣基隆地方法院檢察署檢察官
    上  訴  人  丙○○
    即  被  告
右上訴人即被告因詐欺案件，不服本院基隆簡易庭九十二年度基簡字第三四０號中華
民國九十二年五月二十九日所為第一審刑事簡易判決（偵查案號：九十一年度偵緝字
第一七二號）提起上訴，本院管轄第二審之合議庭判決如左：
    主      文
上訴駁回。
    事實及理由
壹、判決引用
    本院審理結果，認為第一審簡易判決以上訴人即被告丙○○第一件詐欺，觸犯刑
    法第三百三十九條第一項之詐欺取財罪，而判處有期徒刑三月，如易科罰金，以
    三百元折算一日；第二件詐欺，觸犯刑法第三百三十九條第一項之詐欺取財罪，
    而判處有期徒刑三月，如易科罰金，以三百元折算一日，應執行有期徒刑五月，
    如易科罰金，以三百元折算一日，經核認事用法及量刑均無不當，應予維持，爰
    引用第一審簡易判決書所記載之事實、證據及理由。
貳、上訴意旨
一、檢察官依據告訴人甲○○之請求而提起上訴，謂被告利用代書之專業知識詐欺巨
    款，原審簡易判決量刑過輕云云。
二、被告上訴否認犯罪，辯稱：其並未對第一件被害人詐欺取財，只因資金被套牢，
    周轉不靈，無力塗銷抵押權，絕無詐欺之故意；其亦未對第二件被害人詐欺取財
    ，只因銀行緊縮，致其無力償還，故請本院撤銷原判決而改判無罪云云。
、駁回理由
一、關於第一件詐欺案，即被告詐欺告訴人乙○○部分
１、被告固坦承其有代為辦理房屋及土地過戶，且未塗銷抵押權等情不諱，惟矢口否
    認其有何詐欺取財之犯行，辯稱：其當時是以該房屋抵押貸款而購買另一棟房屋
    ，本來要用標會所得之會錢去付該房屋之貸款，未料，合會被倒。過戶當時，其
    正在和倒會之會首洽談中，是以並未告知告訴人乙○○尚未塗銷抵押權之情事云
    云。
２、惟查：被告供承彼此約定房屋上不可有抵押權，且其並未告知房屋有抵押權等情
    （偵緝字第一七二號卷第六頁、本院九十二年基簡字第三四０號卷九十二年五月
    七日訊問筆錄第三頁），業經告訴人乙○○指訴綦詳，核與證人陳素華所述情節
    相符（偵緝字第一七二號卷第四十七頁），並有土地房屋買賣契約書一紙在卷可
    稽，足見被告於本院審理中改稱其有告知告訴人乙○○關於抵押權之情事云云（
    本院九十二年九月二十日審判筆錄第四頁），並非事實。何況，依交易之常態而
    言，若買受人購買設有抵押權之房屋，將承擔房屋被債權人拍賣之風險。因此，
    若買受人即告訴人乙○○知悉其欲購買之房屋設有抵押權，絕無支付全部價金而
    購買之理。更參以被告供承八十九年會首之倒會，並不影響其收受一百二十五萬
    元，其收受一百二十五萬元後，是用以裝修其另一間房屋等情（偵緝字第一七二
    號卷第二十三頁、第四十八頁反面），足見告訴人之指訴不虛，衡情堪予採信，
    被告詐欺之犯行灼然甚明，所辯顯係飾卸之詞，不足採信，其此部分之犯行洵堪
    認定。
二、關於第二件詐欺案，即被告詐欺告訴人甲○○及廖嚴美雪部分
１、被告固坦承其有向告訴人甲○○借款等情不諱，惟矢口否認其有何詐欺取財之犯
    行，辯稱：其原本按時清償本金及利息，直到九十年四、五月之間，才因經濟不
    景氣，造成銀行貸款緊縮，才無法如期清償云云。至於告訴人廖嚴美雪，被告謂
    其並不認識云云。
２、惟查：被告坦承其於八十九年間之資力即已出現嚴重問題，惟其並未告知告訴人
    甲○○和廖嚴美雪二人關於自己無能力清償等情（本院九十二年基簡字第三四０
    號卷九十二年五月七日訊問筆錄第七頁、第六十頁反面、六十一頁反面），業據
    告訴人甲○○和廖嚴美雪指訴綦詳。其次，告訴人甲○○和被告之間原有借貸，
    後來，經其介紹被告和告訴人廖嚴美雪認識，被告進出告訴人廖嚴美雪住處數次
    ，豈有彼此不認識之理等情，並據告訴人甲○○和廖嚴美雪二人指陳一致（本院
    九十二年基簡字第三四０號卷九十二年五月七日訊問筆錄第六頁、本院九十二年
    九月二十日審判筆錄第五頁），足見被告辯稱不認識告訴人廖嚴美雪云云，並非
    事實。再者，被告於八十七年至九十年之間，年收入大約三十至四十萬元，與其
    負擔一千萬之債務顯不相當等情，業據被告供明（偵緝字第一七二號卷第六十一
    頁），並有卷附被告郵政儲金每日活動戶存提詳情表附卷足憑。被告無力負擔本
    金利息之清償而隱瞞事實並陸續借款，其有不法所有之意圖及詐欺取財之故意，
    殆屬無可置疑。準此，足見告訴人之指訴不虛，衡情堪予採信，被告所辯各節，
    顯係飾卸之詞，不足採信，其此部分之犯行洵堪認定。
三、核被告前後二件之所為，均係犯刑法第三百三十九條第一項之詐欺取財罪。其第
    二次借款之詐欺犯行，係多次接續為之，為接續犯。前後二件之詐欺取財犯行，
    係分別起意，並非基於概括之犯意，應予分論併罰。原審簡易判決審酌刑法第五
    十七條各款所定之一切情狀，分別量處有期徒刑三月，再定其執行刑為五月，並
    諭知易科罰金之折算標準，經核認事用法其認事及用法並無違誤，量刑亦屬恰當
    ，應予維持。檢察官上訴謂量刑過輕，被告上訴否認犯罪，分別指摘原審簡易判
    決不當，請求撤銷原判決，俱無理由，應予駁回。
肆、據上論斷
    應依刑事訴訟法第四百五十五條之一第一項、第三項、第三百六十八條、第三百
    七十三條，判決如主文。
本案經檢察官張長樹到庭執行職務。
中      華      民      國    九十二    年      十      月    十三      日
                                    台灣基隆地方法院刑事第五庭
                                      審判長法  官  陳  志  祥
                                            法  官  王  福  康
                                            法  官  齊      潔
右正本證明與原本無異。
本判決不得上訴。
中      華      民      國    九十二   年      十      月    十三      日
                                            書記官  盧  鏡  合
附錄論罪法條：
刑法第三百三十九條第一項：
意圖為自己或第三人不法之所有，以詐術使人將本人或第三人之物交付者，處五年以
下有期徒刑、拘役或科或併科一千元以下罰金。
（罰金已經依罰金罰鍰提高標準條例提高為十倍）
附件一：
臺灣基隆地方法院刑事簡易判決                    九十二年度基簡字第三四０號
    聲  請  人  臺灣基隆地方法院檢察署檢察官
    被      告  丙○○  女  三十九歲（民國○○○年○月○日生）
                        住高雄市○○○路二二五號
                        身分證統一編號：Ｃ二二七一三四四一號
右列被告因詐欺案件，經檢察官聲請以簡易判決處刑（九十一年度偵緝字第一七二號
），本院判決如左：
    主      文
丙○○意圖為自己不法之所有，以詐術使人將本人之物交付，處有期徒刑參月，如易
科罰金，以參佰元折算壹日；又意圖為自己不法之所有，以詐術使人將本人之物交付
，處有期徒刑參月，如易科罰金，以參佰元折算壹日。應執行有期徒刑伍月，如易科
罰金，以參佰元折算壹日。
    事實及理由
一、本件犯罪事實、證據及應適用之法條，除事實部分更正記載「甲○○及嚴廖雪美
    接續交付丙○○之金額，總計為新臺幣八百四十五萬元」（聲請書誤繕為一千零
    十五萬元）外，餘均引用檢察官聲請簡易判決處刑書之記載。
二、依刑事訴訟法第四百四十九條第一項前段、第四百五十四條第二項，刑法第三百
    三十九條第一項、第五十一條第五款、第四十一條第一項前段，罰金罰鍰提高標
    準條例第一條前段、第二條，逕以簡易判決如主文。
如不服本判決，應於判決送達後十日內，向本院提出上訴狀。
中      華      民      國      九十二      年      五      月  二十九  日
                                臺灣基隆地方法院基隆簡易庭
                                      法  官    王  慧  惠
右正本證明與原本無異。
如不服本判決，應於判決送達後十日內，向本院提出上訴書狀，上訴於本院合議庭，
並按他造當事人之人數附具繕本。
                                      書記官    吳  麗  雲
中      華      民      國      九十二      年      五      月  三十    日
附件二：
臺灣基隆地方法院檢察署檢察官聲請簡易判決處刑書  九十一年度偵緝字第一七二號
    被      告  丙○○  女三十八歲（民國○○○年○月○日生）
                        住基隆市○○路一０四號
                        居高雄市○○○路二二五號
                        身分證統一編號：Ｃ二二七一三四四一號
右被告因詐欺案件，業經偵查終結，認為宜以簡易判決處刑，茲將犯罪事實及證據並
所犯法條分敘如左：
          犯罪事實
一、丙○○前以擔任代書為業，於民國八十八年二月一日，在基隆市將位於同市○○
    路一Ｏ四之一號二樓之房屋及土地應有部分以新臺幣（下同）一百二十五萬元售
    予乙○○，丙○○隱匿該房屋與土地上已有設定最高限額抵押權之事實而無將該
    土地抵押權塗銷之意思，使乙○○信以為無抵押權而陷於錯誤，進而與丙○○訂
    定不動產買賣契約並交付一百二十五萬元予丙○○，丙○○收訖款項後雖將上開
    不動產過戶予乙○○，然未將抵押權塗銷即置之不理，嗣乙○○接獲臺灣基隆地
    方法院九十一年度拍字第一七八號裁定，始知受騙。丙○○於八十九年九月間，
    明知自己經濟資力已出現嚴重問題，仍另隱匿該等清償不能之狀況，基於詐欺故
    意，以投資及代客清償、周轉為名，接續多次向甲○○及丁○○○借款，使甲○○及嚴廖雪美陷於錯誤而分次交付總計約一千零一十五萬元予丙○○，嗣丙○○
    避不見面，甲○○及丁○○○始知受騙。
二、案經被害人乙○○、甲○○及嚴廖雪美訴由本署偵辦。
          證據並所犯法條
一、證據：（一）被告丙○○之自白，（二）被害人乙○○、甲○○、嚴廖雪美之指
    訴，（三）證人陳素華之證詞，(四)被告郵政儲金每日活動戶存提詳情表、（五
    ）臺灣基隆地方法院九十一年度拍字第一七八號裁定、（六）土地、建築改良物
    買賣所有權移轉契約書影本在卷可資佐證，被告犯嫌已堪認定。
二、所犯法條：被告身為代書，利用其熟稔專業知識，隱匿不動產上抵押權設定之事
    實，以未設定抵押權之對價使被害人乙○○陷於錯誤加以買受並交付款項，顯係
    詐欺無疑。又被告明知自己資力有嚴重問題絕對無法清償，仍隱匿該等情事，多
    次向被害人甲○○、嚴廖雪美借貸大筆款項，其中更以利息滾入本金之方式使甲○○、嚴廖雪美二人加深信賴，自亦構成施用詐術無疑；此就被告當庭自承當時
    之收入、借貸之款項、名下之財產與借貸之鉅款相對照，顯見被告自始即無清償
    能力，亦無清償之意思。被告施用詐術使告訴人乙○○、甲○○及嚴廖雪美交付
    財物，核其所為，均係犯刑法第三百三十九條第一項之詐欺取財罪嫌，被告所犯
    二次詐欺之罪，時間有異，犯意各別，請分論併罰。
三、依刑事訴訟法第四百五十一條第一項聲請逕以簡易判決處刑。
    此    致
臺灣基隆地方法院基隆簡易庭
中      華      民      國    九十二    年      三      月     十八     日
                                      檢  察  官    王  亞  樵
右正本證明與原本無異
中      華      民      國    九十二    年      三      月    三十一    日
                                      書  記  官    葉  美  慧


司法院資訊處製作；財團法人民間司法改革基金會備份。
